【裁判字號】    96,易,3518
【裁判日期】    970131
【裁判案由】    電子遊戲場業管理條例
【裁判全文】
臺灣高雄地方法院刑事判決              96年度易字第3518號
公  訴  人  臺灣高雄地方法院檢察署檢察官
被      告  乙○○
                    現在臺灣高雄監獄執行中
上列被告因違反電子遊戲場業管理條例案件，經檢察官提起公訴
（96年度偵字第26868 號、第27379 號），嗣因被告就被訴事實
為有罪之陳述，經本院合議庭裁定由受命法官獨任依簡式審判程
序審理，本院判決如下：
    主  文
乙○○違反未依電子遊戲場業管理條例規定辦理營利事業登記者
，不得經營電子遊戲場業之規定，累犯，處有期徒刑月，如易
科罰金，以新臺幣貳仟元折算壹日。扣案之電子遊戲機具「超級
魔法球」（含ＩＣ板壹塊）、「大舞台」（含ＩＣ板壹塊）、「
尚欣麻將」（含ＩＣ板壹塊）各壹台、「賽馬雙人座」貳台（含
ＩＣ板共陸塊）、代幣仟貳佰柒拾枚、現金新臺幣捌佰元、電
子機台控制電源遙控器壹個，均沒收；又違反未依電子遊戲場業
管理條例規定辦理營利事業登記者，不得經營電子遊戲場業之規
定，累犯，處有期徒刑月，如易科罰金，以新臺幣貳仟元折算
壹日。扣案之電子遊戲機具「兩人座賽馬電玩」機台貳台（含Ｉ
Ｃ板共陸塊）、「大舞台」機台（含ＩＣ板壹塊）、「龍鳳電玩
」機台（含ＩＣ板壹塊）、「滿貫大亨電玩機」（含ＩＣ板壹塊
）機台各壹台、代幣伍拾陸枚，均沒收。應執行有期徒刑伍月，
如易科罰金，以新臺幣貳仟元折算壹日。扣案之電子遊戲機具「
超級魔法球」（含ＩＣ板壹塊）、「大舞台」（含ＩＣ板壹塊）
、「尚欣麻將」（含ＩＣ板壹塊）各壹台、「賽馬雙人座」貳台
（含ＩＣ板共陸塊）、代幣仟佰貳拾陸枚、現金新臺幣捌佰
元、電子機台控制電源遙控器壹個、「兩人座賽馬電玩」機台貳
台（含ＩＣ板共陸塊）、「大舞台」機台（含ＩＣ板壹塊）、「
龍鳳電玩」機台（含ＩＣ板壹塊）、「滿貫大亨電玩機」（含Ｉ
Ｃ板壹塊）機台各壹台，均沒收。
    事  實
一、乙○○前因違反毒品危害防制條例案件，經本院以93年度訴
    字第684 號判處有期徒刑10月確定，經入監執行後假釋出監
    ，甫於民國96年1 月28日假釋期滿視為執行完畢。詎仍不知
    悔改，為下開之犯行：
  (一)其明知經營電子遊戲場業，須依電子遊戲場業管理條例相關
    規定辦理營利事業登記，竟違反前開規定，未向主管機關辦
    理營利事業登記，自96年8 月15日起，在高雄縣大社鄉○○
    路535-1 號其所經營「STOP」超商之公眾得出入場所，設置
    「超級魔法球」、「大舞台」、「賽馬雙人座」、「超級大
    舞台」、「尚欣麻將」等利用電、電子、電腦、機械或其他
    類似方式操縱，以產生或顯示聲光影像、圖案、動作之電子
    遊樂機具共5 台，而經營電子遊戲場業。復自96年9 月間起
    ，以每月新台幣（下同）25,000元代價，僱佣共同基於賭博
    犯意聯絡之涂玉櫻（另為緩起訴處分），在前開店內擔任店
    員負責店內物品販賣、退換硬幣、洗分及退換現金工作，並
    以上開電動賭博機具，供不特定顧客打玩，其賭博方式係以
    10元兌換一枚10元代幣，而該代幣投入前開機台內即表10分
    ，以押分數對賭，經累積記點數後，向涂玉櫻洗分，換取相
    同分數現金。嗣於96年9 月14日下午8 時20分許，適有賭客
    陳盈全（另為緩起訴處分）正在打玩「超級魔法球」機台時
    ，為警查獲，並扣得電動賭博機具「超級魔法球」（含ＩＣ
    板1 塊）、「大舞台」（含ＩＣ板1 塊）、「尚欣麻將」（
    含ＩＣ板1 塊）各1 台、「賽馬雙人座」2 台（含ＩＣ板共
    6 塊）、機具內之賭資代幣3,270 枚、現金800 元、電子機
    台控制電源遙控器1 個、電動遊樂間門口遙控器1 個、檯表
    1 張及帳冊10張等物。
  (二)又其明知經營電子遊戲場業，須依電子遊戲場業管理條例相
    關規定辦理營利事業登記，竟基於違反前開規定，未向主管
    機關辦理營利事業登記，自96年9 月1 日起，在高雄縣岡山
    鎮○○路449 之1 號其所經營「富而樂」超商之公眾得出入
    場所，設置「兩人座賽馬電玩」機台2 台（含ＩＣ板共6 塊
    ）、「大舞台」機台（含ＩＣ板1 塊）、「龍鳳電玩」機台
    （含ＩＣ板1 塊）、「滿貫大亨電玩機」（含ＩＣ板1 塊）
    機台各1 台等利用電、電子、電腦、機械或其他類似方式操
    縱，以產生或顯示聲光影像、圖案、動作之電子遊樂機具，
    供不特定人向其僱佣之不知情店員劉貞佑，以每枚10元之代
    價兌換代幣投入後把玩，而經營電子遊戲場業。嗣於同年9
    月3 日下午5 時40分許，為警在上址查獲，並扣得上開電子
    遊戲機5 台（含ＩＣ板共9 塊）、記錄卡1 張、隔間門鎖遙
    控機1 個及機台內代幣56枚。
二、案經高雄縣警察局仁武分局、岡山分局報告臺灣高雄地方法
    院院檢察署檢察官偵查起訴。
    理  由
一、本件被告乙○○所犯為死刑、無期徒刑或最輕本刑為3 年以
    上有期徒刑以外之罪，其於準備程序中就被訴事實為有罪之
    陳述，經法官告知簡式審判程序之旨，並聽取公訴人及被告
    之意見後，依刑事訴訟法第273 條之1 第1 項規定，裁定由
    受命法官獨任進行簡式審判程序，合先敘明。
二、上揭未經許可擺設電動機具供不特定人押分數對賭，經累積
    記點數後，得換取相同分數現金等事實，業據被告乙○○警
    詢及偵查中均坦承不諱，核與證人即共同被告涂玉櫻之證述
    、在場把玩之客人即證人陳盈全、證人劉貞佑於警詢證述之
    情節相符（見偵二卷第12頁至第22頁、第52頁至第53頁、第
    62頁至第64頁、第74頁至第75頁、偵四卷第6 頁至第7 頁）
    ，並有高雄縣政府警察局督察室維新小組營業場所檢查紀錄
    表、扣押物品目錄表各1 份及現場照片18張、高雄縣政府警
    察局岡山分局檢查紀錄表、扣押物品目錄表各1 份及現場照
    片14張等附卷可稽（見偵二卷第23頁至第26頁、第33頁至第
    38 頁 、偵四卷第13頁至第16頁、第24頁至第30頁），此外
    ，復有電動賭博機具「超級魔法球」（含ＩＣ板1 塊）、「
    大舞台」（含ＩＣ板1 塊）、「尚欣麻將」（含ＩＣ板1 塊
    ）各1 台、「賽馬雙人座」2 台（含ＩＣ板共6 塊）、機具
    內之賭資代幣3,270 枚、現金800 元、電子機台控制電源遙
    控器1 個、電動遊樂間門口遙控器1 個、檯表1 張及帳冊10
    張、「兩人座賽馬電玩」機台2 台（含ＩＣ板共6 塊）、「
    大舞台」機台（含ＩＣ板1 塊）、「龍鳳電玩」機台（含Ｉ
    Ｃ板1 塊）、「滿貫大亨電玩機」（含ＩＣ板1 塊）機台各
    1 台、記錄卡1 張、隔間門鎖遙控機1 個及機台內代幣56枚
    等物扣案可佐，本件罪證明確，被告犯行洵堪認定，應予論
    罪科刑。
三、核被告乙○○所為，係違反電子遊戲場業管理條例第15條規
    定，應依同法第22條規定論之處未經許可經營電子遊戲場業
    罪及刑法第266 條第1 項普通賭博罪。又所謂電子遊戲場「
    業」，指「業務」而言，而刑法上所謂業務，係以事實上執
    行業務者為標準，指以反覆同種類之行為為目的之社會的活
    動而言；執行此項業務，縱令欠缺形式上之條件，仍無礙於
    業務之性質。因此不論該事業是否「專營」電子遊戲場業，
    亦不問經營是否需達「一定之規模」，即使於原本所營事業
    外，兼營電子遊戲場業，或所經營之電子遊戲場不具相當之
    規模，亦無礙於電子遊戲場業管理條例相關規定之適用，有
    最高法院90年台非字第276 號判例意旨可資參酌。是被告未
    經許可在「同址」於「該次為警查獲前」所經營電子遊戲場
    之行為雖持續數日，然係基於同一之經營電子遊戲場為業務
    之犯意，而反覆所為之行為，衡諸上開判例意旨，乃實質上
    一罪，固應僅論以一罪，惟被告為犯罪事實(一)犯行後，又於
    犯罪事實(二)地點之超商再次非法經營電子遊戲場業，擺設不
    同電子遊戲機具以營業，其先後2 次非法經營電子遊戲場業
    犯行，即非基於同一經營電子遊戲場為業務之犯意，而應論
    以2 罪；公訴人認被告係分別基於同一之經營電子遊戲場為
    業務之犯意，而反覆所為之行為，乃實質上一罪，應分別論
    以一罪等語，容有誤會。又被告事實(一)之行為所涉刑法第26
    6 條第1 項普通賭博罪部分，與同案被告涂玉櫻間有犯意之
    聯絡及行為之分擔，應論以共同正犯。再被告事實(一)之行為
    基於單一違法經營電子遊戲場業之犯意，同時觸犯賭博罪，
    為想像競合犯，應依刑法第55條規定，從一重之違反電子遊
    戲場業管理條例第22條處斷。另被告曾受有期徒刑執行完畢
    ，此有本院院內索引卡紀錄表報表、臺灣高等法院被告前案
    紀錄表各1 份在卷可按（見本院卷第5 頁至第21頁），其於
    5 年內再犯本件最重本刑為有期徒刑以上之罪，為累犯，應
    依刑法第47條第1 項規定加重其刑。審酌被告甫於96年1 月
    28 日 假釋期滿，復於96年7 月間因違反電子遊戲場業管理
    條例罪，經本院判處拘役50日確定在案，此有前揭本院院內
    索引卡紀錄表報表、臺灣高等法院被告前案紀錄表各1 份在
    卷可按（見本院卷第5 頁至第21頁），且所擺設電子機具數
    量、行為次數、情節、經營期間均較前次行為更甚，其此次
    再犯，量刑本宜從重，惟念及被告犯後已坦承犯行，態度良
    好，等其他一切情狀，爰分別量處如主文所示之刑，並綜合
    考量被告係國中畢業、職業商、家境小康（見偵四卷教育程
    度欄、職業欄及家庭經濟狀況欄之記載），及其上開犯罪情
    節等相關情狀，均諭知易科罰金折算之標準，並定其應執行
    之刑。
四、復按依刑法第266 條第2 項規定，當場賭博之器具，不問屬
    於犯人與否，沒收之，係採義務沒收主義，應優先於採職權
    主義之刑法第38條第1 項第2 款而適用（參最高法院79年臺
    上字第5137號判例意旨）。查本件被告所為事實(一)之行為同
    時成立違反電子遊戲場業管理條例及賭博罪，而從較重之違
    反電子遊戲場業管理條例罪處斷，是其賭博罪部分仍然成立
    ，從而，本件事實(一)部分仍有刑法第266 條第2 項規定之適
    用。本件犯罪事實(一)扣案之電動賭博機具「超級魔法球」（
    含ＩＣ板1 塊），係證人陳盈全當場賭博之器具，而同時扣
    得之賭資現金800 元，係於當場櫃檯處扣得兌換籌碼之財物
    ，業據店員涂玉櫻於警詢證述、被告供承明確，均應依刑法
    第266 條第2 項規定諭知均沒收。又犯罪事實(一)扣案之電動
    賭博機具「大舞台」（含ＩＣ板1 塊）、「尚欣麻將」（含
    ＩＣ板1 塊）各1 台、「賽馬雙人座」2 台（含ＩＣ板共6
    塊）及機具內之代幣3,270 枚、電子機台控制電源遙控器1
    個、犯罪事實(二)扣案之「兩人座賽馬電玩」機台2 台（含Ｉ
    Ｃ板共6 塊）、「大舞台」機台（含ＩＣ板1 塊）、「龍鳳
    電玩」機台（含ＩＣ板1 塊）、「滿貫大亨電玩機」（含Ｉ
    Ｃ板1 塊）機台各1 台及機台內代幣56枚等物，為被告違反
    電子遊戲場業管理條例犯罪所用之物，並屬被告所有，業據
    其供承在卷（見偵二卷第9 頁至第10頁、偵四卷第3 頁至第
    4 頁），均應依刑法第38條第1 項第2 款宣告沒收。至扣案
    之電動遊樂間門口遙控器1 個、檯表1 張及帳冊10張、記錄
    卡1 張、隔間門鎖遙控機1 個等物，雖係被告所有，惟分別
    係供開關電動門所用及紀錄文書，而與本件犯罪無直接關係
    ，毋庸為沒收之諭知，併此敘明。
據上論斷，應依刑事訴訟法第273 條之1 第1 項、第284 條之1
、第299 條第1 項前段，電子遊戲場業管理條例第15條、第22條
，刑法第11條前段、第266 條第1 項、第2 項、第28條、第55條
、第41條第1 項、第2 項、第47條第1 項、第51條第5 款、第38
條第1 項第2 款，判決如主文。
本案經檢察官甲○○到庭執行職務。
中    華    民    國    97    年    1     月    31    日
                  刑事第二庭    法  官  呂明燕
以上正本證明與原本無異。
如不服本判決應於收受本判決後10日內向本院提出上訴書狀，並
應敘述具體理由，如未敘述上訴理由者，應於上訴期間屆滿後20
日內補提理由書狀於本院（均須按他造當事人之人數附繕本）「
切勿逕送上級法院」。
中    華    民    國    97    年    1     月    31    日
                                書記官  陳瓊芳
附錄論罪科刑法條全文
電子遊戲場業管理條例第15條
未依本條例規定辦理營利事業登記者，不得經營電子遊戲場業。
電子遊戲場業管理條例第22條
違反第 15 條規定者，處行為人 1 年以下有期徒刑、拘役或科或
併科新台幣 50 萬元以上 250 萬元以下罰金。
中華民國刑法第266條
在公共場所或公眾得出入之場所賭博財物者，處 1 千元以下罰金
。但以供人暫時娛樂之物為賭者，不在此限。
當場賭博之器具與在賭檯或兌換籌碼處之財物，不問屬於犯人與
否，沒收之。


司法院資訊處製作；財團法人民間司法改革基金會備份。
